【裁判字號】    98,自,30
【裁判日期】    990409
【裁判案由】    誣告
【裁判全文】
臺灣高雄地方法院刑事判決                98年度自字第30號
自  訴  人  丙○○
            丁○○
            甲○○○
上三人共同
自訴代理人  蔡建賢律師
被      告  乙○○
選任辯護人  徐豐明律師
上列被告因誣告案件，經自訴人提起自訴，本院判決如下：
    主  文
乙○○犯誣告罪，處有期徒刑捌月，減為有期徒刑肆月。
    事  實
一、乙○○於民國82年9 月間某日，將其與涂茂盛共有坐落在高
    雄市○○區○鎮段1 小段第1012地號、第1155地號之2 筆土
    地（下稱系爭土地）出租予森固有限公司（下稱森固公司）
    之實際負責人戊○○，作為森固公司新建址為高雄市○○區
    ○○路433 號保齡球館（下稱系爭保齡球館，坐落土地為高
    雄市○○區○鎮段1 小段第10 08 地號、第1009地號、第10
    10地號、第1011地號、第1156地號、第1157地號、第1158地
    號及第1159地號等8 筆土地，上開土地為吳玉珠、丙○○、
    蔡美娟、丁○○、甲○○○、馬盧玉琴所共有並出租予森固
    公司）之法定停車空間使用，並由戊○○及森固公司分別簽
    發如附表所示之支票3 紙予乙○○及其妻曾張雪美，作為給
    付系爭土地之租金，乙○○及其妻曾張雪美分別屆期提示兌
    現如附表所示之支票，而乙○○於收受戊○○及森固公司上
    開租金支票後，隨即在戊○○制作之土地使用權同意書上蓋
    用「乙○○」及「涂茂盛」之印章，並交由戊○○持向高雄
    市政府工務局申請系爭保齡球館新建工程之建造執照使用，
    而完成系爭保齡球館之建造。詎乙○○雖明知系爭土地已由
    其與涂茂盛共同出具土地使用權同意書予森固公司，作為新
    建系爭保齡球館之法定停車空間使用，竟仍意圖使吳玉珠、
    丙○○、蔡美娟、丁○○、甲○○○、馬盧玉琴（下稱吳玉
    珠等6 人）受刑事處分，而於94年11月28日向臺灣高雄地方
    法院檢察署提出告訴，誣指系爭土地使用權同意書上之「乙○○」及「涂茂盛」印文係吳玉珠等6 人所共同偽造，並持
    向高雄市工務局申請系爭土地上設置法定停車空間，而未經
    其與涂茂盛同意竊佔系爭土地等情，對吳玉珠等6 人提出行
    使偽造私文書罪、使公務登載不實罪及竊佔罪之告訴，案經
    臺灣高雄地方法院檢察署檢察官以乙○○所告訴之犯罪均已
    逾法定10年追訴期間，而於98年5 月8 日以95年度偵字第12
    727 號為不起訴處分確定。嗣因乙○○於95年間另向本院提
    起民事訴訟，請求吳玉珠等6 人拆屋還地，而於本院民事庭
    審理時，吳玉珠等6 人始知乙○○就系爭土地曾向森固公司
    收取如附表所示之租金，並同意出租系爭土地供作系爭保齡
    球館之法定停車空間使用，而查悉上情。
二、案經自訴人丙○○、丁○○、甲○○○提起自訴。
    理  由
壹、程序部分（證據能力之審查）：
  (一)按被告以外之人於審判外之言詞或書面陳述，除法律有規定
    者外，不得作為證據，刑事訴訟法第159 條第1 項定有明文
    。經查，告訴人所提出之「戊○○像銀行往來明細分類帳」
    ，為證人即時為森固公司會計人員林桂玲所制作，具有被告
    以外之人審判外書面陳述之性質，屬傳聞證據，經本院依法
    提示予以調查，被告乙○○對此表示無證據能力（見本院審
    自卷第66頁背面，本院自字卷第105 、106 頁），且經本院
    審核後認為該文書並非從事業務之人於業務上或通常業務過
    程所須製作之紀錄文書、證明文書，而與刑事訴訟琺第 159
    條之4 第2 款所規定例外有證據能力之要件不符，是依上開
    刑事訴訟法第159 條第1 項之規定，應不得作為本件之證據
    。
二、次按被告以外之人於審判外之陳述，雖不符刑事訴訟法第15
    9 條之1 至第159 條之4 之規定，而經當事人於審判程序同
    意作為證據，法院審酌該言詞陳述或書面陳述作成時之情況
    ，認為適當者，亦得為證據；當事人、代理人或辯護人於法
    院調查證據時，知有第159 第1 項不得為證據之情形，而未
    於言詞辯論終結前聲明異議者，視為有前項之同意，刑事訴
    訟法第159 條之5 定有明文。本件除上開特別不具證據能力
    之傳聞證據外，其餘所援引之以下各項證據（詳後述），固
    有部分屬傳聞證據，然公訴人、被告、辯護人於本院調查證
    據時，均知有前開第159 第1 項不得為證據之情形，被告、
    辯護人均表示同意作為證據使用（見本院審自卷第66頁背面
    ），且於言詞辯論終結前，均未聲明異議，本院審酌該等證
    據作成時之狀況，並無違法取證之情事，且無不宜作為證據
    之情形，依前開說明，爰認均有證據能力，合先敘明。
貳、實體部分：
一、訊據被告乙○○固然坦承收取戊○○及森固公司如附表所示
    之支票3 紙，並予以提示兌現，並於94年11月28日向臺灣高
    雄地方法院檢察署提出告訴，指訴吳玉珠等6 人共同涉犯行
    使偽造私文書罪、使公務登載不實罪及竊佔罪等事實不諱，
    惟矢口否認有何誣告之犯行，辯稱：我沒有同意將系爭土地
    作為自訴人申請建造執照使用及停車空間使用，所以我認為
    土地使用權同意書上我的印章是自訴人偽造的，而我與我太
    太曾張雪美分別於82年收受新臺幣（下同）72萬元及83年收
    受84萬元支票，是戊○○表示說要在鄰地興建建物，短期內
    需使用系爭土地作為堆放建築材料、工具及雜物之用，並非
    要租用系爭土地作為法定停車空間使用，且亦查無我及涂茂
    盛與吳玉珠等6 人或戊○○簽訂系爭土地作為自訴人申請建
    造執照法定停車空間使用之契約，我於94年在系爭土地興建
    建物時，工務局說土地已經有他人提出申請作為法定停車空
    間，無法核准建造執照，才發現系爭土地遭人佔用作為停車
    空間，因而提出告訴，我沒有誣告云云。另辯護人則為被告
    辯護稱：(1)戊○○僅支付2 年之租金，而其向自訴人等承租
    毗鄰之8 筆土地之租期自82年8 月1 日起至88年7 月31日止
    ，共計6 年，若戊○○欲租用系爭土地作為停車場使用，何
    以不付租6 年？又何以未與被告及涂茂盛書立租賃契約？且
    戊○○於82年9 月2 日即已支付所謂之「租金」，而於83年
    1 月間始以吳玉珠等6 人名義提出建築執照之申請，均足以
    證明被告於82年9 月間確實未將系爭土地提供予戊○○及森
    固公司作為新建系爭保齡球館建築執照之停車場使用；(2)又
    系爭土地使用權同意書經送內政部警政署刑事警察局鑑定認
    ：「因該二爭議簽名筆跡之書寫方式與比對筆跡不同，且特
    徵不顯，故無法鑑定」，則書寫方式既然不同，顯非同1 人
    之筆跡，可證被告及涂茂盛並未於系爭土地使用權同意書上
    簽名及蓋章，再者，系爭土地使用權同意書係於83年1 月5
    日所簽署，而被告於83年1 月4 日已出境，根本不可能於系
    爭土地使用權同意書上簽名，系爭土地使用權同意書上之被
    告簽名及印文確係偽造，且經本院以95年度訴字第3016號民
    事判決認定自訴人無權占用系爭土地，應返還相當於租金之
    不當利益予被告，亦證被告於82年9 月間未將系爭土地供作
    系爭保齡球館法定停車空間使用等語（見本院自字卷第30
    至34頁）。經查：
  (一)本件系爭土地於82年間為被告乙○○及第三人涂茂盛所共有
    ，而坐落系爭土地東側之高雄市○○區○鎮段1 小段第1008
    地號、第1009地號、第1010地號、第1011地號、第1156地號
    、第1157地號、第1158地號及第1159地號等8 筆土地則為吳
    玉珠等6 人所共有，而由吳玉珠等6 人於82年8 月1 日起至
    88年7 月31日止出租予第三人戊○○，供森固公司以吳玉珠
    等6 人名義興建系爭保齡球館，並於82年12月31日以吳玉珠
    等6 人名義辦理第1 次登記時，建造執照係以系爭土地作為
    法定停車空間等事實，為被告乙○○所不爭執（見本院審自
    卷第155 頁背面），並有被告94年10月25日、94年11月4 日
    陳情書各1 份、土地登記謄本2 份、土地使用權同意書1 份
    、建照執照申請書、起造人紀錄各1 份、建築圖節本1 份、
    土地租賃契約書1 份附卷可按（見臺灣高雄地方法院檢察署
    95 年 度他字第594 號卷第8 至12頁，本院審自卷第5 、6
    、9 頁，本院自字卷第35至40頁），且經本院以95年度訴字
    第3016號民事判決認定無誤，而有該民事判決1 份在卷可稽
    （見本院審自卷第55至56頁），應堪信為真實。而被告乙○○於94年11月28日向臺灣高雄地方法院檢察署提出告訴，指
    訴系爭土地使用權同意書上之「乙○○」及「涂茂盛」印文
    係吳玉珠等6 人所共同偽造，並持向高雄市工務局申請系爭
    土地上設置法定停車空間，而未經被告與涂茂盛同意竊佔系
    爭土地等情，對吳玉珠等6 人提出行使偽造私文書罪、使公
    務登載不實罪及竊佔罪之告訴，案經臺灣高雄地方法院檢察
    署檢察官以被告所告訴之犯罪均已逾法定10年追訴期間，而
    於98年5 月8 日以95年度偵字第12727 號為不起訴處分確定
    等情，亦為被告所不爭執（見本院審自卷第155 頁背面、第
    15 6頁），並有被告所提出94年11月28日刑事告訴狀及臺灣
    高雄地方法院檢察署檢察官95年度偵字第12727 號不起訴處
    分書各1 份在卷可稽（見臺灣高雄地方法院檢察署94年度他
    字第6453號卷第1 、2 頁，95年度偵字第12727 號卷第16、
    17頁），亦堪採認。
  (二)又戊○○所簽發如附表編號1 、2 所示支票2 紙，由被告乙○○之妻曾張雪美提示付款，而森固公司所簽發如附表編號
    3 所示支票1 紙，亦經提示後存入被告乙○○之帳戶等事實
    ，亦為被告所不爭執（見本院審自卷第155 頁背面），並有
    如附表所示之支票3 紙及陽信銀行小港分行96年12月24日支
    票、97年1 月4 日函文各1 紙暨所附支票存款帳戶交易明細
    表1 份、華南商業銀行新興分行97年1 月23日函文1 紙暨所
    附存款憑條1 紙附卷可稽（見本院審自卷第15至20、22至24
    頁），應堪信為真實。而經本院質諸證人即時為森固公司會
    計人員林桂玲於本院審理時證稱：於80年、81年間開始蓋系
    爭保齡球館時，我擔任會計，參與記帳。系爭保齡球館土地
    ，有向自訴人承租土地，都是戊○○簽約的，我只是記帳而
    已，系爭保齡球館亦有承租旁邊停車場，有付支票，且帳上
    有記載，如附表所示之支票是戊○○開的，支票用途有記載
    是作為停車場租金，系爭保齡球館後來有使用旁邊停車場 1
    、2 年上開支票用途是為了租用停車場的對價，而非堆放建
    材而支付租金，當時就是給客人放車用的，停車場只有使用
    1 、2 年，因為營運不好，後來就沒有租用，我不知道戊○○有無跟系爭土地所有權人訂立供作停車場使用租約，我所
    制作之「戊○○銀行往來明細分列帳」上記載如附表編號 1
    、2 所示票面金額各36萬元，共計72萬是給付停車場租金（
    82年9 月2 日至83年9 月1 日），另如附表編號3 所示支票
    下方所載「球館旁停車場83.11.22～84.11.21土地租金」，
    亦是我寫的，我是根據戊○○開支票時，會交代我這是要付
    什麼錢而記載的等語（見本院自字卷第63至67頁），是依證
    人林桂玲上開供述內容可知，如附表所示3 紙支票確實係由
    戊○○所簽發，用以給付森固公司向被告乙○○及第三人涂
    茂盛租用系爭土地之租金，系爭土地確實有供系爭保齡球館
    使用為停車空間之事實，則如非事先已同意提供作為係爭保
    齡球館停車空間之用，被告對於如此顯可易見之使用狀況，
    自無於10餘年後始表示反對使用之意，並於94年間提起告訴
    ，而於95年間訴訟請求吳玉珠等6 人給付相當於租金不當得
    利之可能？另參以被告及其妻曾張雪美既收受如附表所示之
    支付系爭土地租金之支票，並予以提示付款，已如上述，而
    被告又無法說明有其他收受如附表所示支票之正當原因（被
    告所辯係提供系爭土地供戊○○堆放建材之代價，並非可採
    ，詳如後述），益徵系爭保齡球館建造時，森固公司業已取
    得當時系爭土地所有人被告及涂茂盛之同意，得以系爭土地
    作為系爭保齡球館停車空間使用，且已給付被告自同意使用
    之時起至84年11月21日止之土地租金等事實應可認定，是以
    上述，應認戊○○與當時系爭土地所有人被告及涂茂盛間業
    已訂立系爭土地之租賃契約，至為明確，而可確認。又租賃
    契約並非要式契約，不以簽定書面契約為其要件，是本件雖
    查無任何森固公司或戊○○有與被告或涂茂盛簽訂系爭土地
    租賃契約之相關書面契約資料，然並無損於森固公司及戊○○係被告租用系爭土地之租賃契約效力，自不能僅以本件查
    無書面契約，而否認雙方間就系爭土地簽訂租賃契約之事實
    ，附此敘明。
  (三)至被告乙○○雖抗辯：如附表所示之3 紙支票係戊○○表示
    說要在鄰地興建建物，短期內需使用系爭土地作為堆放建築
    材料、工具及雜物之用，並非要租用系爭土地作為法定停車
    空間使用云云，然與本院上開調查證據結果相悖，已非可採
    ，且若係短期堆放建築材料、工具及雜物之用建材之用，又
    何以需支付長達2 年之鉅額租金？此亦有違常理；另參以證
    人林桂玲於戊○○另案涉犯行賄罪案件之警詢中證稱：森固
    公司營業處所（按即系爭保齡球館）係於82年9 月中旬在高
    雄市○○區○○路433 號動土興建，當時尚未請領到建造執
    照等語（見臺灣高雄地方法院檢察署85年度偵字第28944 號
    卷第37頁背面），而證人即負責為森固公司興建系爭保齡球
    館之廣衡營造有限公司負責人鄭金龍亦於上開行賄案件警詢
    時證述：森固公司於82年9 月初在高雄市○○區○○路433
    號興建地上2 層2 戶作為經營森固保齡球館使用，該工程於
    9 月1 日簽約時即開始動工，本公司負責結構工程部分，約
    於82年12月下旬完成等語（見臺灣高雄地方法院檢察署85年
    度偵字第28944 號卷第66頁背面、第67頁），可知系爭保齡
    球館在申請建造執照前，已於82年9 月1 日動工興建，並於
    82 年12 月下旬完工，則系爭保齡球館既已經於82年12月下
    旬完工，森固公司及戊○○實無可能繼續承租系爭土地作為
    堆放建築材料、工具及雜物之用，而徒然浪費鉅額之租金，
    益徵被告所辯：如附表所示之3 紙支票係戊○○使用系爭土
    地作為堆放建築材料、工具及雜物之用云云，要與事實不符
    ，而不足採信。又系爭保齡球館既在申請建造執照前，即已
    於82年9 月1 日動工興建，則辯護人以：戊○○於82年9 月
    2 日即已支付所謂之「租金」，而於83年1 月間始以吳玉珠
    等6 人名義提出建築執照之申請等情，作為證明被告將系爭
    土地提供予戊○○及森固公司作為新建系爭保齡球館建築執
    照之停車場使用之用，亦非可採。另被告一再辯稱：其於94
    年在系爭土地興建建物時，工務局說土地已經有他人提出申
    請作為法定停車空間，無法核准建照，才發現系爭土地遭人
    佔用作為停車空間云云，然經本院調閱本院92年度執字第18
    237 號民事執行卷後發現，被告已於92年4 月29日就第三人
    涂黃秀枝持有系爭土地應有部分3 分之1 之所有權聲請本院
    強制執行，並全程參與執行程序，執行卷內亦附有系爭土地
    鑑估報告書及現場照片3 張（見該執行卷第19至26頁），則
    被告系爭土地之使用狀況當不能諉為不知，亦堪認被告辯稱
    其於94年間始發覺系爭土地遭他人竊用云云，均屬捏造卸責
    之詞，不足採信。
  (四)按刑法第210 條之偽造文書，以無製作權之人冒用他人名義
    而製作該文書為要件之一，如果行為人基於他人之授權委託
    ，即不能謂無製作權，自不成立該條之罪，最高法院47年台
    上字第226 號著有判例。經查，本件系爭土地使用權同意書
    上之「乙○○」及「涂茂盛」之簽名及印文（見本院審自卷
    第9 頁），業據被告乙○○否認為其所書寫及蓋印，且經送
    內政部警政署刑事警察局鑑定認：「因該二爭議簽名筆跡之
    書寫方式與比對筆跡不同，且特徵不顯，故無法鑑定」等語
    ，亦有內政部警政署刑事警察局98年8 月5 日刑鑑字第0980
    090565號函文l 紙在卷可稽（見本院審自卷第235 頁），從
    而無法確認系爭土地使用權同意書上之「乙○○」及「涂茂
    盛」之簽名及印文就係由何人所書寫及蓋印，然依本院上開
    調查證據，可知戊○○與當時系爭土地所有人被告及涂茂盛
    間確有訂立系爭土地之租賃契約，約定以系爭土地作為系爭
    保齡球館停車空間使用，且佐以森固公司於83年1 月間提出
    系爭土地使用權同意書向高雄市政府工務局申請核發建造執
    照後，仍繼續給付83年11月22日至84年11月21日之租金等情
    ，均可以推認系爭土地使用權同意書縱非被告及涂茂盛所親
    自書寫及蓋印，亦係基於被告及涂茂盛之授權而制作系爭土
    地使用權同意書，否則被告在收受如附表編號3 所示之租金
    時，即可發覺有異，又豈會毫無異議地收受上開租金？是本
    件系爭土地使用權同意書縱非被告及涂茂盛所親自書寫及蓋
    印，然既係戊○○或森固公司基被告及涂茂盛之授權而制作
    ，即不能謂無製作權，依最高法院47年台上字第226 號判例
    所示，自不能以行使偽造私文書之罪責相繩，亦難謂有何使
    公務員登載不實之罪責，而本件吳玉珠等6 人僅係出租土地
    予戊○○興建系爭保齡球館，並非制作系爭土地使用權同意
    書之人，自更無從以認定渠等有何行使偽造私文書及使公務
    員登載不實之犯行，亦可確認。
  (五)至辯護人雖為被告辯護稱：系爭土地使用權同意書經送內政
    部警政署刑事警察局鑑定認書寫方式不同，顯非同1 人之筆
    跡，可證被告及涂茂盛並未於系爭土地使用權同意書上簽名
    及蓋章，且系爭土地使用權同意書係於83年1 月5 日所簽署
    ，而被告於83年1 月4 日已出境，根本不可能於系爭土地使
    用權同意書上簽名等語，然依本院上開說明，系爭土地使用
    權同意書本得由被告授權他人簽名及書寫，且亦可能先由被
    告在系爭土地使用權同意書上簽名、蓋章後，再持交涂茂盛
    簽名、蓋章，其間本有時間之差異，被告簽名之時間與授權
    書之日期並非當然一致，自不能僅以系爭土地使用權同意書
    筆跡書寫方式與被告不同，且被告於83年1 月4 日已經出境
    為由，而認定系爭土地使用權同意書係吳玉珠等6 人所偽造
    ，此部分辯護意旨尚有未洽，應予指明。又辯護人另為被告
    辯護稱：本院95年度訴字第3016號民事判決認定自訴人無權
    占用系爭土地，應返還相當於租金之不當利益予被告，亦證
    被告於82年9 月間未將系爭土地供作系爭保齡球館法定停車
    空間使用等語，然經本院審閱上開民事判決後發現，本院上
    開民事判決亦認定戊○○與當時係爭土地所有人被告及涂茂
    盛間業已訂立系爭土地之租賃契約，約定系爭土地既係作為
    系爭保齡球館法定停車空間使用，僅係認定戊○○與吳玉珠
    等6 人簽訂系爭保齡球館所坐落土地之租賃契約租期僅6 年
    ，則自租期屆滿翌日即88年8 月1 日起，系爭保齡球館並無
    使用係爭土地為法定停車空間之合法權源，有上開民事判決
    1 份在卷可稽（見本院審自卷第55至56頁），辯護人爰引本
    院上開民事判決，作為認定被告並無將系爭土地出租予戊○○作為系爭保齡球館法定停車空間使用之依據，尚屬誤解本
    院上開民事判決之內容，亦有未洽，而應指明。
  (六)次按意圖為自己或第三人不法之利益，而竊佔他人之不動產
    者，依前項之規定處斷，刑法第320 條第2 項定有明文。而
    本件戊○○與當時系爭土地所有人被告及涂茂盛間確有訂立
    系爭土地之租賃契約，約定以系爭土地作為系爭保齡球館停
    車空間使用，已如上述，則森固公司使用系爭土地作為系爭
    保齡球館之停車空間使用，係基於上開土地租賃契約而正當
    占有使用系爭土地，自無任何為自己不法利益之意圖可言，
    而不構成竊佔罪，應可確認，而本件吳玉珠等6 人僅係出租
    土地予戊○○興建系爭保齡球館之人，並非實際使用系爭土
    地作為停車空間之人，自更無從以認定渠等有何竊佔系爭土
    地之不法犯行，亦甚明確。且退萬步言，縱認被告所辯：如
    附表所示之3 紙支票係戊○○使用系爭土地作為堆放建築材
    料、工具及雜物之「費用」等情為真，則以被告所述，戊○○及森固公司給付如附表所示之金額時，確係有權占有使用
    系爭土地，縱然系爭土地之使用逸出被告與戊○○之約定，
    亦僅係在戊○○及森固公司違反雙方約定之情形下，被告得
    依雙方約定解除該借用系爭土地契約，戊○○及森固公司占
    有並使用系爭土地，係本於契約所生之合法權利，自不構成
    竊佔罪，而本件吳玉珠等6 人僅係出租土地予戊○○興建系
    爭保齡球館之人，並非實際使用系爭土地作為停車空間之人
    ，自更無從以認定渠等有何竊佔系爭土地之不法犯行，至為
    灼然。是依上述，無論係依本院上開調查證據結果，抑或依
    被告上開所辯，本件吳玉珠等6 人明顯均無任何竊佔犯行，
    應可確認。
  (七)末按意圖他人受刑事或懲戒處分，向該管公務員誣告者，處
    7 年以下有期徒刑，刑法第169 條第1 項定有明文。又誣告
    罪之成立以意圖他人受刑事處分或懲戒處分，而為虛偽之告
    訴告發報告者為要件，最高法院40年台上字第88號亦著有判
    例。是誣告罪之成立，以告訴人所訴被訴人之事實必須完全
    出於虛構為要件。查被告乙○○明知本件係由其將系爭土地
    出租予戊○○，作為森固公司新建系爭保齡球館之法定停車
    空間使用，並由其與涂茂盛親自或授權森固公司出具系爭土
    地使用權同意書，作為申請建造執照之用，已如上述，則被
    告對於系爭土地使用權同意書上之「乙○○」、「涂茂盛」
    簽名及蓋章均非屬偽造，且系爭土地亦非由吳玉珠等6 人竊
    佔等事實，應已知之甚明，然被告仍於94年11月28日向臺灣
    高雄地方法院檢察署提出告訴，誣指系爭土地使用權同意書
    上之「乙○○」及「涂茂盛」簽名及印文係吳玉珠等6 人所
    共同偽造，並持向高雄市工務局申請系爭土地上設置法定停
    車空間，而未經被告與涂茂盛同意竊佔系爭土地等情，對吳
    玉珠等6 人提出行使偽造私文書罪、使公務登載不實罪及竊
    佔罪之不實告訴，有被告94年11月28日提出之刑事告訴狀 1
    份在卷可稽（見臺灣高雄地方法院檢察署94年度他字第6453
    號卷第1 、2 頁），是其所訴之事實完全係出於虛構，顯然
    具有誣告之意圖，再參以被告於提出上開告訴之時，竟未就
    其收受戊○○及森固公司如附表所示之3 紙支票等關於本案
    重要之情節予以申明，而姑隱其情，有誤導檢察官偵查方向
    之虞，益徵被告確有誣告之意圖無疑，自該當於誣告罪之要
    件甚明。
  (八)從而，本案事證明確，被告犯行堪予認定，應依法論科。
二、本件被告乙○○明知自訴人丙○○、丁○○、甲○○○並無
    其所指訴之行使偽造私文書、使公務員登載不實及竊佔等犯
    行，竟仍於94年11月28日向臺灣高雄地方法院檢察署提出告
    訴，誣指吳玉珠等6 人涉犯上開犯行，核其所為，係犯刑法
    第169 條第1 項之誣告罪。被告以1 訴狀同時誣告吳玉珠等
    6 人，僅成立1 誣告罪，附此敘明（最高法院49年台上字第
    883 號著有判例）。爰審酌被告明知本件係由其將系爭土地
    出租予戊○○，作為森固公司新建系爭保齡球館之法定停車
    空間使用，並由其與涂茂盛親自或授權森固公司出具系爭土
    地使用權同意書，作為申請建造執照之用，被告對於系爭土
    地使用權同意書上之「乙○○」、「涂茂盛」簽名及蓋章均
    非屬偽造，且系爭土地亦非由吳玉珠等6 人竊佔等事實，亦
    已知之甚明，然仍意圖使吳玉珠等6人 受刑事訴追，而任意
    向檢察官誣指吳玉珠等6 人行使偽造私文書、使公務員登載
    不實及竊佔，使吳玉珠等6 人受有損害，並浪費國家追訴犯
    罪之資源，惡行非輕，且犯後不能坦承犯行等一切情狀，酌
    情量處如主文所示之刑。另被告上開犯行之犯罪時間在96年
    4 月24日以前，合於中華民國96年罪犯減刑條例所定減刑條
    件，應予減其刑2 分之1 ，以示儆懲。
據上論斷，應依刑事訴訟法第343 條、第299 條第1 項前段，刑
法第169 條第1 項，中華民國96年罪犯減刑條例第2 條第1 項第
3 款、第7 條，判決如主文。
中    華    民    國    99    年    4     月    9     日
                      刑事第五庭審判長法  官 廖建瑜
                                      法  官 林裕凱
                                      法  官 陳盈吉
以上正本證明與原本無異。
如不服本判決，應於判決送達後10日內，向本院提出上訴狀。
中    華    民    國    99    年    4     月    9     日
                                      書記官  陳展榮
附表：
┌─┬───┬─────┬──────┬──────┬────┬────┐
│編│發票人│金      額│發票日      │付款人      │ 受款人 │支票號碼│
│號│      │（新台幣）│            │            │        │        │
├─┼───┼─────┼──────┼──────┼────┼────┤
│１│戊○○│36萬元    │82年9 月2日 │高雄市第一信│（未記載│0000000 │
│  │      │          │            │用合作社    │）      │        │
├─┼───┼─────┼──────┼──────┼────┼────┤
│２│戊○○│36萬元    │82年9 月2日 │高雄市第一信│（未記載│0000000 │
│  │      │          │            │用合作社    │）      │        │
├─┼───┼─────┼──────┼──────┼────┼────┤
│３│森固有│84萬元    │83年11月22日│高雄市第一信│乙○○、│0000000 │
│  │限公司│          │            │用合作社    │涂茂盛  │        │
└─┴───┴─────┴──────┴──────┴────┴────┘
附錄本判決論罪科刑法條：
刑法第169條
意圖他人受刑事或懲戒處分，向該管公務員誣告者，處7 年以下
有期徒刑。
意圖他人受刑事或懲戒處分，而偽造、變造證據，或使用偽造、
變造之證據者，亦同。

司法院資訊處製作；財團法人民間司法改革基金會備份。
